臺灣高等法院臺中分院民事判決　　　　 94年度上易字第289號
上　訴　人　　丙○○
兼訴訟代理人　乙○○
被　上訴人　　丁○○
被　上訴人　　甲○○
共　　　同
訴訟代理人　涂芳田律師
上列當事人間侵權行為損害賠償事件，上訴人對於中華民國94年
6月6日臺灣彰化地方法院93年度訴字第809號第一審判決提起上
訴，本院於94年11月1日言詞辯論終結，判決如下：
　　主 ???文
上訴駁回。
第二審訴訟費用由上訴人負擔。
　　事實及理由
一、按訴之變更或追加，非經他造同意，不得為之。但減縮應受
　　判決事項之聲明者，不在此限。民事訴訟法第四百四十六條
　　第一項定有明文。上訴人起訴請求被上訴人應連帶給付上訴
　　人乙○○新台幣（下同）一百九十五萬元，上訴人丙○○六
　　十萬元，暨起訴狀繕本送達翌日起之法定遲延利息，嗣於本
　　院審理中減縮請求被上訴人應連帶給付上訴人乙○○四十四
　　萬元、給付上訴人丙○○三十一萬元，暨自起訴狀繕本送達
　　翌日起之法定遲延利息，核屬減縮應受判決事項之聲明，依
　　上揭規定，毋庸被上訴人之同意，自得為之，核先敘明。
二、上訴人起訴主張：被上訴人丁○○於民國八十九年五月間，
　　故意向彰化縣警察局虛構事實，不實指認上訴人乙○○所駕
　　駛上訴人丙○○所有車牌號碼Ａ五－二九七八號自用小客車
　　，係以被上訴人甲○○所有失竊之車牌號碼Ａ八－八０九三
　　號自用小客車所拼裝而成，丁○○隨即將Ａ五－二九七八號
　　自用小客車車身部分領回，而甲○○為領回之連帶保證人。
　　乙○○因而遭彰化縣警察局以涉嫌竊盜、偽造文書等不名譽
　　罪名，移送臺灣彰化地方法院檢察署偵辦，嗣雖經臺灣雲林
　　地方法院檢察署檢察官以九十一年度偵字第四九八０號不起
　　訴處分確定在案，然丁○○上開不實之指認，致乙○○支出
　　租用交通工具之費用四十四萬元，並喪失Ａ五－二九七八號
　　自用小客車之損害三十一萬元，及受有名譽損害六十萬元、
　　非財產上損害六十萬元；丙○○則受有名譽損害三十萬元、
　　及非財產上損害三十萬元。丁○○縱非故意為不實指認，亦
　　有指認錯誤之過失，甲○○為丁○○之連帶保證人，自應連
　　帶負上開損害賠償責任，爰基於侵權行為法律關係，請求被
　　上訴人應連帶給付乙○○一百九十五萬元、丙○○六十萬元
　　，及均自起訴狀繕本送達被上訴人翌日起至清償日止，按週
　　年利率百分之五計算之利息等語。
三、被上訴人則以：丁○○使用其母即甲○○所有Ａ八－八０九
　　三號自用小客車，於八十七年四月一日失竊後，隨即向警察
　　機關報案，於八十九年五月間，丁○○接獲彰化縣警察局通
　　知該自用小客車業已尋獲，丁○○係依警察局通知指認車輛
　　，以及陳述該車失竊事實，並未指述乙○○有何竊車、改裝
　　車輛、或故買贓物之行為，甲○○亦不認識乙○○，更不可
　　能有誣告行為，詎乙○○於獲不起訴處分後，竟對丁○○提
　　起誣告告訴，已經臺灣彰化地方法院檢察署檢察官為不起訴
　　處分，並由臺灣高等法院臺中分院檢察署駁回再議確定在案
　　，被上訴人自無侵權行為可言等語置辯。
四、原審駁回上訴人之訴及其假執行之聲請。上訴人不服原判決
　　，提起本件上訴。
五、上訴人於本件聲明，求為判決：
??(一)原判決廢棄。
　　(二)被上訴人應連帶給付丙○○三十一萬元、給付乙○○四十
　　　四萬元，及均自起訴狀送達被上訴人之翌日起至清償日止
　　　，按年息百分之五計算之利息。
??並補充陳述稱：
　　(一)丁○○雖係經警局通知前往指認上訴人所有Ａ五－二九七
　　　八號自小客車，惟丁○○未經查證，即任意指認上訴人所
　　　有該車為其所失竊之Ａ八－八０九三號自小客車，復將該
　　　系爭車輛車身具結領回，被上訴人於八十九年五月二日領
　　　回時簽署暫時保管收據，惟事後並未善盡保管之責，且任
　　　意交由他人處分，用以減輕被上訴人其車輛遭竊之損失，
　　　顯見被上訴人不法意圖侵害上訴人之權益及不當得利，丁
　　　○○嚴重指認之錯誤，嗣經臺灣雲林地檢署以九十一年度
　　　偵字第四九八０號為不起訴處分，依該署九十四年三月二
　　　十八日第０六八四九號函文說明第三、四項所示：「系爭
　　　車輛，應係臺端提供彰化縣警察局查證之證物，因未符相
　　　關法令沒收之規定，故未聲請沒收，故臺端請另向彰化縣
　　　警察局聲請發還該車」、「本署另通知彰化縣警察局應依
　　　法發還車輛」，可證系爭車輛並無不法，且所有權與使用
　　　權應歸屬上訴人。
　　(二)上訴人依警局要求將系爭車輛交予警方查驗時，警局並未
　　　加以封緘，且事後警局將該車藏匿於私人汽車修理廠，上
　　　訴人於雲林地檢九十一年度偵字第四九八０號不起訴處分
　　　書卷中陳述詳實，警局顯有違臺灣地區警察機關查扣車輛
　　　處理辦法規定，甚於勘驗系爭車輛時未會同上訴人到場，
　　　警員鄭壬水証稱：系爭車輛車身號碼發現有切割焊接之痕
　　　跡，實令人不解。依乙○○平日服務之工作專業常識判斷
　　　，及購買系爭車輛時檢視該車車身號碼處並無該痕跡，且
　　　系爭車輛亦多次經公路局監理單位之檢驗合格通過，系爭
　　　車輛自非如警方所稱套裝頂替「借屍還魂」車輛，亦有交
　　　通部公路總局臺中區監理所彰化監理站九十四年八月十一
　　　日中監彰字第０九四００二０二六０號函，可証系爭車輛
　　　應係肇事後經正常管道修復，並經過公路局監理單位檢驗
　　　合格通過之合法車輛。按中古車輛曾發生車禍而損及車身
　　　經過修補者多有所見，縱系爭車輛車身號碼處有切割焊接
　　　痕跡，亦不能據此即認系爭車輛為借屍還魂之贓車，依民
　　　法第八百零一條規定，上訴人係於八十七年七月以三十萬
　　　元購買系爭Ａ五－二九七八號自小客車，上訴人顯係該車
　　　合法所有權人。又依雲林地檢署九十一年度偵字第四九八
　　　０不起訴處分書調查結果，認丁○○指認嚴重錯誤之事實
　　　、及系爭車輛並非丁○○所失竊之車，復依民法第九百四
　　　十三條、及第九百四十九條規定，縱系爭車輛係盜贓或遺
　　　失物，事後亦未有失主再出面指認係他人失竊之物等情，
　　　上訴人顯係善意之占有人，因時效完成，故系爭車輛所有
　　　權仍應歸屬上訴人。
　　(三)原審稱依卷附系爭檢驗紀錄表，檢驗記錄欄均為空白，且
　　　系爭車輛相關檢驗紀錄表雖因逾保存期限業已遭監理單位
　　　銷毀，然原審應向公路局彰化監理站查詢系爭車輛是否曾
　　　於八十七年三月十一日至該站之繳費驗車記錄，用以釐清
　　　系爭車輛是否於八十七年三月十一日即已存在之疑點；又
　　　臆測系爭車輛於八十八年十二月二十日更換前之輪胎，為
　　　丁○○於失竊前所更換，惟此應依該輪胎出產批號以釐清
　　　究應由何人所更換。又原審復稱該系爭車輛車身號碼部分
　　　確經切割取下，並重新焊接車牌號碼Ｎ八－一０七號營業
　　　小客車之Ａ0000000號車身號情，經林正雄、楊壹
　　　、吳舜賢、許家榮、翁統鵬、蔡國良、葉國民、謝義堅、
　　　黃掌秋於警訊時供述明確，惟前述證人均係供述該系爭車
　　　輛之買賣過程，並非指系爭車輛有不法之處，是原審認事
　　　用法顯有錯誤。又原審稱依最高法院九十一年度台上字第
　　　七０八四號刑事判決，堪信甲○○所有系爭Ａ八－八０九
　　　三號自小客車係遭謝義堅所竊取無訛，惟該判決並未論述
　　　甲○○所有Ａ八－八０九三號自用小客車係為謝義堅所竊
　　　取，原審論斷顯有不當。
　　(四)丁○○指認系爭車輛Ａ五－二九七八號自小客車之輪胎係
　　　其所更換、冷氣出風口上方有黏貼汽車芳香劑瓶座之痕、
　　　後視鏡上綁有平安符之紅絲帶等情，惟丁○○當初係先查
　　　看系爭車輛後再向警方稱相關跡證，顯見丁○○之指認程
　　　序有違經驗法則。系爭車輛因丁○○之嚴重指認錯誤致生
　　　上訴人所有系爭車輛所有權與使用權遭受侵害，另依被上
　　　訴人將該系爭車輛車身具結領回未善盡保管之責且任意交
　　　由他人處分，故被上訴人縱無故意，亦應負過失之責。
六、被上訴人於本院聲明，求為判決：上訴駁回。
??並補充陳述稱：
　　(一)上訴人購買系爭汽車為「拼裝」之車輛，其車身號碼顯有
　　　切割焊接等情，業經原審指駁綦詳，及鈞院傳訊彰化縣警
　　　察局偵查隊小隊長鄭壬水到庭結證，其證稱於八十九年五
　　　月間，乙○○所駕駛車牌Ａ五－二九七八號有借屍還魂之
　　　嫌，臨檢時發現乙○○之行車執照係一九九六年份，車子
　　　內線路條碼係一九九七年十一月十九日才出廠，車身號碼
　　　擋火牆發現有凹突不平，有切割嫌疑，該車引擎號碼為林
　　　正雄Ｎ八－一０七號之計程車，嗣經追查及被害人指認，
　　　丁○○於遠處即認出該車為其所有，特徵包括替換之輪胎
　　　、後視鏡係用紅色小絲帶綁個平安符、及方向盤上方冷氣
　　　孔出風口有用雙面膠黏放香水之瓶座，經核對均相符，且
　　　其失竊之車子係一九九八年份，業經車行確認，引擎蓋打
　　　開後，電線條碼亦確實為一九九七年、或一九九八年份之
　　　車，絕非一九九六年，經上開指認並確認後始確定失主係
　　　丁○○，故將車子交予丁○○；又丁○○於八十九年五月
　　　二日至警局作筆錄指認車子，警政署於五月一日所交之台
　　　閩地區失竊汽車的相關三十一筆失竊資料，共有八位指認
　　　，丁○○即其中一位，其指認過程均有拍照；再因車身號
　　　碼處發現有凹突不平，用松香水還原，發現裡面有切割痕
　　　跡等語，依鄭壬水上開證詞，被上訴人係經警察通知後到
　　　場指認，並依遭竊汽車之特徵指述，並無任何故意或過失
　　　可言。
　　(二)又被上訴人被動指認贓車，係履行刑事訴訟程序上被害人
　　　應盡之指認義務，即便指認有誤，亦非「不法」之行為，
　　　上訴人如受有損害，亦與被上訴人之指認無因果關係，因
　　　上訴人所購買之系爭汽車既經警局告查為拼裝車，車身號
　　　碼確屬切割變造，則該車身即使非上訴人所有，上訴人不
　　　得再予使用，是上訴人果受有損害，亦與被上訴人之指認
　　　無關等語。
七、查上訴人主張丁○○於八十九年五月二日向彰化縣警察局指
　　認丙○○所有系爭Ａ五－二九七八號自用小客車之車身，原
　　為甲○○所失竊系爭Ａ八－八０九三號自用小客車之車身，
　　並由甲○○擔任保證人後具結將該車身領回保管；而乙○○
　　因購買系爭Ａ五－二九七八號自用小客車，經彰化縣警察局
　　以系爭汽車為改裝之贓車，認乙○○有涉犯刑法第三百四十
　　九條第二項故買贓物罪嫌移送偵辦，嗣經臺灣雲林地方法院
　　檢察署檢察官以九十一年度偵字第四九八０號為不起訴之處
　　分等情，業據其提出汽車新領牌照登記書、彰化縣警察局暫
　　時保管據、及上開不起訴處分書等件為証，並為被上訴人所
　　不爭執，堪信上訴人上開部分之主張為真實。惟上訴人主張
　　丁○○故意向彰化縣警察局不實指認乙○○駕駛之系爭A5-2
　　978號自用小客車，係以甲○○所失竊系爭A8-8093號自用小
　　客車拼裝而成，縱非故意指認不實，亦有指認錯誤之過失，
　　應負損害賠償之責一節，則為被上訴人所否認，並以上詞置
　　辯。經查：
　(一)按因故意或過失，不法侵害他人之權利者，負損害賠償責任
　　。民法第一百八十四條第一項前段定有明文。故侵權行為損
　　害賠償責任，須以故意或過失不法侵害他人之權利為要件，
　　若行為人之行為並無故意或過失，即無賠償可言，且如係正
　　當權利之行使，即非不法行為，自無侵權行為法則請求賠償
　　損害之適用。被上訴人辯以：甲○○所有Ａ八－八０九三號
　　自用小客車，確於八十七年四月一日失竊，且向警察機關報
　　案，丁○○於八十九年五月二日接獲彰化縣警察局通知該自
　　用小客車業已尋獲，依警局通知前往指認車輛，經指認該車
　　前座冷氣送風口上黏有芳香劑經刮掉之痕跡、後視鏡上之小
　　掛飾，更換後較寬之輪胎，及該車顏色為白色且車型相符後
　　，確認該車為甲○○所失竊之車輛，其並無侵權行為等語。
　　查甲○○所有之Ａ八－八０九三號白色自用小客車確於八十
　　七年四月一日失竊一節，未據上訴人爭執，並有車輛竊盜資
　　料個別查詢報表在卷可稽（見本院卷第九十頁），又經本院
　　傳訊証人即承辦警員鄭壬水於本院準備程序中結証稱：「其
　　於臨檢時發現乙○○所駕駛車牌A5－2978號小客車車身號碼
　　擋火牆凹突不平，有切割嫌疑，而認有借屍還魂之嫌，經查
　　該車引擎號碼為林正雄Ｎ8－107號計程車，循線追查結果，
　　並依台閩地區失竊汽車三十一筆相關失竊資料，共八位被害
　　人前來指認，應來容為其中一位，於指認過程中均有拍照，
　　丁○○在很遠的地方，就說這是她的車子，她說車子的三個
　　特徵是她換過較大之輪胎、後視鏡有用紅色小絲帶綁個平安
　　符、方向盤上方冷氣孔的出風口有用雙面膠黏放香水之瓶座
　　，其核對應來容所指證之特徵相符，並有請車行確認該車確
　　為一九九八年份，打開引擎蓋後，電線條碼確為一九九七年
　　、或一九九八年份，並非一九九六年份之車，經由上開指認
　　，乃將車子交給丁○○等語（見本院卷第六十九、七十頁）
　　，並提出指認之照片、及內政部警政署函附之台閩地區失竊
　　汽車相關資料等件以資佐証（見本院卷第七十八至八十九頁
　　），按丁○○既以該自小客車有上開之特徵，提供予警員核
　　對，應認其已盡注意之能事；又該自小客車係經警員核對特
　　徵相符後，始由被上訴人具結領回失竊之物，核亦係權利之
　　正當行使，難認丁○○於指認過程中，有何故意、或過失情
　　事。上訴人復未能舉証証明被上訴人於指認之過程中，有何
　　故意、或過失情事，則上訴人主張被上訴人有故意、或過失
　　為錯誤指認，應負損害賠償云云，自無足取。
　(二)上訴人另主張系爭車輛於八十七年三月十一日即已存在，有
　　該車於該日之繳費驗車記錄可據，臺灣雲林地檢署九十一年
　　度偵字第四九八０號不起訴處分書，亦為如此之認定，並以
　　其所有之A5-2978號自小客車並非以甲○○所有之A8-8093號
　　自小客車併裝而成，且該署九十四年三月二十八日第０六八
　　四九號函，亦明示其可向彰化縣警察局聲請發還該車，其應
　　為該車之所有權及使用權人等語，固據其提出上開車輛檢驗
　　紀錄表、不起訴處分書、及該署上開函件等件為証。惟查：
　　乙○○A5－2978號自用小客車原為訴外人林正雄所有之車牌
　　號碼N8－107號營業用小客車，林正雄於87年2月6日繳銷N8-
　　107號車牌後，於87年4月15日將該車移轉登記予訴外人員林
　　種苗社，並由員林種苗社於同日重新申領M4－7630號車牌；
　　其後，員林種苗社復於87年6月15日將該車移轉登記予訴外
　　人陳信彰，經陳信彰於87年7月7日繳銷M4－7630號車牌，由
　　丙○○於同日重新申領A5－2978號車牌，並於翌日將該車移
　　轉登記予丙○○等情，業經原審調取上開汽車車籍查詢資料
　　、汽車車主歷史查詢資料、汽車異動歷史查詢資料、及汽車
　　新領牌照登記書、及汽（機）車過戶登記書等件查明屬實在
　　卷（見原審卷第二四七至二五一頁、及二五七至二五九頁）
　　，足見；A5－2978號自用小客車於87年2月6日繳銷牌照後，
　　係至同年4月15日始重新申領牌照，員林種苗社於87年4月15
　　日向臺灣省公路局臺中區監理所彰化監理站重新請領M4－76
　　30號車牌之汽車新領牌照登記書，其上載明該車檢驗日期為
　　87年4月15日，上訴人固提出八十七年三月十一日之汽車檢
　　驗紀錄表（見該署八十九年度偵字第四二九六號卷第六十四
　　、六十五頁、及原審卷第一九四、一九五頁），欲証明該車
　　於八十七年三月十一日即己存在一節，惟查該紀錄表上之欄
　　位均為空白，則該車是否有於該日至監理站檢驗，並不能証
　　明；又上訴人亦未說明該紀錄表從何而來，則該紀錄表是否
　　為真實文件，亦生疑問。上訴人雖以法院應向公路局彰化監
　　理站查詢系爭車輛是否曾於八十七年三月十一日至該站驗車
　　記錄一節，惟此業經原審向該監理站函查結果，該站以八十
　　七年三月十一日之車輛檢驗紀錄表原本，因已逾二年保存期
　　限，已依規定銷毀，又上開檢驗紀錄表之受檢車輛是否即為
　　引擎號碼4G93M00043A（即A5－2978號引擎號碼），亦無從
　　認定等情，有該監理站九十四年三月二十二日中監彰字第０
　　９４０００６４３９號函在卷可稽（見原審卷第二六二頁）
　　，則尚難認定乙○○駕駛之A5-2978號自小客車於八十七年
　　三月一日即已存在之事實。上訴人再以A5-2978號自小客車
　　之輪胎為乙○○於88年12月20日所更換等情，固據其提出輪
　　胎出貨單、及輪胎印記照片等件為證，惟被上訴人亦稱其有
　　更換輪胎之事實。按車輛輪胎係屬消耗品，於使用一定年限
　　、及為駕駛舒適起見，駕駛人更換輪胎事所常見，且依吾人
　　生活經驗，鮮少駕駛者會注意輪胎出產批號、及取據存查等
　　細節，上訴人以丁○○應提出更換輪胎出產批號，以証明究
　　為何人所更換云云，自不足取。又系爭車輛輪胎縱屬為乙○
　　○所更換屬實，亦尚難以此即認定系爭車輛非甲○○所失竊
　　之自小客車併裝而成。上訴人持上開不起訴處分書，以該署
　　已以上開檢驗紀錄表、及其提出之輪胎出貨單等件，認定A5
　　-2978號自用小客車於87年3月11日即已存在，並非甲○○所
　　失竊之A8-8093號自小客車併裝而成，且於九十四年三月二
　　十八日以第０六八四九號函示，其可向彰化縣警察局聲請發
　　還該車，而主張丁○○上開之指認有所錯誤云云，上開不起
　　訴處分書已有上開之誤謬，本院自不受該不起訴處分書及函
　　示之拘束，上訴人此部分之主張，亦無可採。
八、綜上所述；上訴人本於侵權行為法律關係，請求被上訴人應
　　為上開之連帶給付，惟上訴人並不能舉証証明被上訴人有何
　　故意、或過失之不實指認情事，上訴人請求本件之損害賠償
　　，核屬無據，原審為上訴人敗訴之判決，及駁回假執行之聲
　　請，並無不合，上訴意旨猶執詞指摘原判決不當，求予廢棄
　　改判，為無理由，應予駁回。
九、本案事實已臻明確，兩造其餘攻擊防禦方法，不足以影響本
　　判決結果，爰不一一論述，併此敘明。
據上論結：本件上訴為無理由，依民事訴訟法第四百四十九條第
一項、第七十八條，判決如主文。
中　　華　　民　　國　　94　　年　　11　　月　　15　　日
                    民事第四庭審判長法　官  黃斐君
                                    法　官  陳蘇宗
                                    法　官  張浴美
以上正本係照原本作成。
不得上訴。
                                    書記官  謝雅惠
中　　華　　民　　國　　94　　年　　11　　月　　16　　日
                                        　　　　　　　Ｂ
